臺灣臺北地方法院民事裁定
                                 110年度重家繼訴字第68號
原      告  陳柏勝



訴訟代理人  莊志遠律師
被      告  陳鶴聲
            陳璽安
訴訟代理人  楊思勤律師
被      告  陳逢平
訴訟代理人  陳育志
被      告  陳逢銓
            陳亮宇

            陳煥文
            陳秋桂
            陳淑媚
訴訟代理人  段誠綱律師
被      告  羅怡貞
訴訟代理人  蘇建宇律師
參  加  人  財團法人臺北市私立稻江高級商業職業學校

法定代理人  林淑珍
上列當事人間請求分割遺產事件，參加人聲請參加訴訟，被告陳
淑媚聲請駁回其參加，本院裁定如下：
    主  文
訴訟參加之聲請駁回。
參加訴訟費用由參加人負擔。
    理  由
一、參加人參加意旨略以：被繼承人陳垗花於民國65年4月2日死
    亡，兩造為其合法繼承人，因被繼承人遺產範圍內之「臺北
    市○○區○○段○○段000地號土地」（下稱系爭土地）已於57年4
    月間由被繼承人捐贈予參加人，但未辦理不動產所有權移轉
    登記，此為臺灣士林地方法院104年度重訴字第518號民事判
    決、臺灣高等法院105年度重上字第407號民事判決所認定之
    事實，且經最高法院以106年度台上字第1978號民事裁定駁
    回上訴確定(下稱前案確定裁判)。被繼承人生前既已將系爭
    土地捐贈予參加人，參加人於被繼承人過世前，原得依民法
    第406條規定，請求被繼承人將系爭土地辦理所有權移轉登
    記，或於被繼承人死亡後，依民法第406條、第1148條第1項
    等規定，請求其繼承人即兩造履行贈與契約，將系爭土地所
    有權移轉給參加人，雖參加人之移轉登記請求權利
　　因時效完成而消滅，惟按消滅時效完成，僅債務人取得拒絕
    履行之抗辯權，其原有之法律關係並不因而消滅（最高法院
    85年度台上字第389號判例意旨參照），是兩造就系爭土地
    已無管理、使用、收益、處分之權能。且兩造既為被繼承人
    之繼承人，迄今仍負有使參加人得圓滿行使其對系爭土地支
    配權利之義務，而參加人既因捐贈關係而占有使用系爭土地
    ，自得依民法第962條占有人之妨害除去請求權，對抗被繼
    承人之繼承人即兩造。本件兩造既不能以無權占有之法律關
    係，請求參加人返還系爭土地，則原告訴請分割遺產之結果
    ，如就其分得部分依據強制執行法第131條規定聲請執行法
    院點交之，當有妨礙參加人因贈與關係對於系爭土地占有使
    用之合法權利甚明，參加人就本件訴訟自有法律上之利害關
    係，爰依法聲請參加訴訟等語。
二、被告陳淑媚聲請駁回參加意旨略以：依據前案確定裁判內容
    ，參加人因被繼承人生前之捐助行為，固為系爭土地之占有
    人，但土地處分權仍屬土地共有人所有，也因此前案確定裁
    判同時認為繼承人亦因時效而有拒絕履行移轉登記之權利，
    則本件分割遺產訴訟，涉及系爭土地處分權，與參加人之使
    用權能無涉，對參加人而言，遺產分割不會造成其法律上地
    位之變動，參加人自無法律上利害關係可言。縱使強制執行
    法第131條規定繼承人分得部分得進行點交，但是執行法院
    要對不動產進行點交，還要符合強制執行法第99條之規定，
    而參加人在遺產分割判決前已是有權占有的狀態，將來縱使
    本件遺產進入執行程序，執行法院亦無發動點交之餘地，參
    加人就本件訴訟顯無法律上之利害關係，其參加訴訟之聲請
    應予駁回等語。　　
三、按就兩造之訴訟有法律上利害關係之第三人，為輔助一造起
    見，於該訴訟繫屬中，得為參加；當事人對於第三人之參加
    ，得聲請法院駁回，民事訴訟法第58條第1項、第60條第1項
    前段分別定有明文。所謂有法律上利害之關係之第三人，係
    指本訴訟之裁判效力及於第三人，該第三人私法上之地位，
    因當事人之一造敗訴，而將致受不利益，或本訴訟裁判之效
    力雖不及於第三人，而第三人私法上之地位因當事人之一造
    敗訴，於法律上或事實上依該裁判之內容或執行結果，將致
    受不利益者而言，最高法院51年台上字第3038號判決要旨可
    供參照。若僅足使第三人在觀念上、情感上、經濟上、或其
    他事實上層面受影響者，該第三人即非有法律上利害關係之
    人，自無使其參加訴訟必要，最高法院94年度台抗字第1183
    號、103年度台抗字第350號裁定同此意旨。
四、經查，參加人主張被繼承人生前已將系爭土地捐贈參加人且
    交付占有，參加人有權占有系爭土地，得對系爭土地為使用
    收益等情，有前案裁判附卷可憑。至於參加人主張其就系爭
    土地有處分權能，與參加人自陳其移轉登記請求權之消滅時
    效完成，兩造已取得拒絕履行之抗辯權等語，互相矛盾，且
    系爭土地為陳垗花遺產之一部，於陳垗花死亡後，業經辦理
    繼承登記為兩造公同共有，此有財政部臺北國稅局110年5月
    24日函附遺產稅申報書及遺產稅逾核課期間案件同意移轉證
    明書、系爭土地之土地登記謄本在卷可參。本件兩造為陳垗
    花之繼承人，繼承一經開始，被繼承人財產上之一切權利義
    務，即為繼承人所承受，是本件分割遺產訴訟之判決結果，
    並不影響參加人對於兩造得主張有權占有系爭土地之權利，
    參加人就本件分割遺產訴訟，並不具有任何法律上的利害關
    係，是其聲請參加訴訟，於法不合，應予駁回，被告陳淑媚
    聲請駁回其訴訟參加，應予准許。
五、依家事事件法第51條，民事訴訟法第95條、第86條第1項前
    段，裁定如主文。
中　　華　　民　　國　　111 　年　　3 　　月　　24　　日
                  家事法庭  法　官  翁儀齡
以上正本係照原本作成。
如不服本裁定應於送達後10日內向本院提出抗告狀，並繳納抗告
費新臺幣1,000元。　　　　　　　　　
中　　華　　民　　國　　111 　年　　3 　　月　　24　　日
                            書記官  尹遜言